【裁判字號】    92,婚,623
【裁判日期】    920624
【裁判案由】    履行同居
【裁判全文】
臺灣臺中地方法院民事判決  九十二年度婚字第六二三號
    原      告  丙○○
    被      告  甲○○
    訴訟代理人  乙○○律師
右當事人間請求履行同居事件，本院判決如左：
    主    文
原告之訴駁回。
訴訟費用由原告負擔。
    事    實
甲、原告方面：原告未於言詞辯論期日到場，茲據其前於本院提出之書狀及陳述記載
    如后：
  一、聲明：被告應與原告同居。
  二、陳述：兩造於民國七十一年四月六日結婚，共育有一男二女，婚後初尚和睦，
      但被告卻於九十年十一月十六日不理家務，離家出走 (因小孩讀書關係，所以
      原告與被告戶籍不同，但實際是住在一起)，被告為原告之妻，卻置原告與子
      女於不顧，被告居心不良，拒與原告履行同居生活，顯然違背同居義務，為此
      提起本件訴訟。
  三、證據：提出戶籍謄本正本二件為證，並聲請訊問證人戴鈺純。
乙、被告方面：
  一、聲明：如主文所示。
  二、陳述：本件被告長久以來遭受原告施以精神及肉體之暴力，身心受創嚴重，不
      僅精神上承受莫大之壓力，原告甚且對被告施以性暴力，造成被告膀觥急性發
      炎，感染整個泌尿系統，引發急性盂腎炎，經緊急前往中國醫藥學院附設醫院
      治療，當時因併發高血壓，導致劇烈疼痛，且因先前原告外遇不斷，被告精神
      上屢受刺激，再加上肉體的折磨，痛不欲生，醫生給予降壓和止痛，卻不知何
      因，心臟突然衰竭，停止跳動，腦波停止，瞳孔放大，醫生已發病危通知，所
      幸嗣後奇蹟式地被救活，但此後精神稍受刺激，即會心悸、暈眩及呼吸困難和
      心臟病發作。查原告外遇不斷，長期對被告施以身心上之虐待，藉以逼迫離婚
      ，被告為了三名兒女，忍氣吞聲、委屈求全，力保家庭之完整。而被告此番之
      所以離家，乃因原告於九十年十一月八日深夜假藉小女兒轉學之事，將被告從
      睡夢中拖起，予以痛毆，原告之傷害犯行，業經刑事判決確定。被告嗣經友人
      帶離，娘家人不忍被告長久遭受原告之虐待，不僅心臟病無治治癒，更因長期
      受虐而患有嚴重之憂鬱症，乃力勸被告暫時放下家庭，前往美國接受身心之治
      療。被告離家未久，原告即曾於九十年十二月十日訴請履行同居（九十年婚字
      第一三二九號，嗣後因故撤回訴），以遂其離婚之目的，本件相關事實  在該
      案中業已查清，請調閱該案卷證即明。從而本件被告乃因不堪原告之毆打而離
      家，離家後長期接受心臟疾病和心理治療，疾病未癒前，不宜貿然中斷療程，
      原告要求被告履行同居，顯不合理。
  三、證據：提出刑事判決書影本乙份、中英文診斷證明書各乙份，請求傳喚證人戴
      谷霖、戴鈺純，並引用  貴院九十年度婚字第一三二九號民事履行同居事件所
      為之證據調。
丙、本院依職權調閱本院九十年度婚字第一三二九號民事卷宗。
    理    由
一、原告未於言詞辯論期日到場，核無民事訴訟法第三百八十六條各款所列情形，爰
    依被告之聲請，由其一造辯論而為判決。又按原告於判決確定前，得撤回訴之全
    部或一部。但被告已為本案之言詞辯論者，應得其同意，民事訴訟法第二百六十
    二條第一項定有明文。查本件原告於九十二年五月八日言詞辯論期日陳稱請求撤
    回本件起訴等語，惟被告訴訟代理人當庭表明不同意撤回，請求宣判等語，核其
    情事，係屬本案言詞辯論後所為訴之撤回，自應得被告之同意，被告訴訟代理人
    既已當庭表示不同意撤回，其撤回起訴請求不生效力，本院自應對兩造間實體事
    項進行審理，合先敘明。
二、原告主張兩造夫妻關係現仍存續中，被告於民國九十年十一月十六日離家出走，
    迄今不履行同居義務之事實，為被告所不否認，並經證人即兩造所生子女戴鈺純
    到庭證明屬實，就此部分之事實，原告之主張堪信為真實。
三、被告則以，被告之所以離家，乃因原告於九十年十一月八日深夜假藉小女兒轉學
    之事，將被告從睡夢中拖起，予以痛毆，原告之傷害犯行，業經刑事判決確定等
    語資為抗辯。經查，本院於九十年婚字第一三二九號民事履行同居之同一事件中
    ，曾傳喚證人即被告之朋友陳淑娟及兩造子女戴谷霖到院作證，戴谷霖證稱：「
    在(九十年)十一月八、九日發現父母吵架，出去看到爸爸打媽媽耳光，我帶媽媽
    到妹妹房間，三、四點又聽到他們吵架，很明顯看到媽媽臉部受傷，後來三天後
    親戚到我們家來處理我父母的事，我才放心離家，回到家就看不到媽媽。當時我
    們家住霧峰，妹妹讀國光國小媽媽考量交通問題才將妹妹轉學。十年前爸爸有外
    遇問題，媽媽有心臟有問題，情緒不能穩定，才出去，後來國高中時父母感情融
    洽。爸爸曾說媽媽外面養小白臉，因我都陪同媽媽帶妹妹補習，也會看到媽媽外
    面的朋友，爸爸的懷疑是沒有根據的。我媽媽對爸爸常常在半夜與客戶講電話有
    礙爸爸健康，故媽媽不高興。」 (前開卷九十年十二月二十七日言詞辯論筆錄參
    照)等語；另證人即陳淑娟亦證稱：「九十年十一月十五日被告打電話給我說她
    先生打她手、臉部，隔天她又打電話給我說她很危急，我趕到她家去，看到他們
    家裡親戚及被告坐在沙發上，原告罵被告一些有關家庭瑣事如小孩管教問題，當
    時看到被告臉上手臂都有瘀青，後原告出去，被告就要求我帶她出來，交給她妹
    妹李美煥，隔天我去她妹妹處帶她去仁愛醫院看病並申請診斷證明書，再一日被
    告又請我去第三分局報案。」（同前開卷九十年十二月二十七日言詞辯論筆錄參
    照」等語，而原告於上開事件中對於證人證詞，則稱：「被告手瘀青是前日晚上
    因小孩轉學問題未告知我，後來我知道這事告訴她，加上之前發現她跟男人講電
    話有親密，且八個月內花掉一百七十萬元，我懷疑她在外面有小白臉，因她擅自
    做決定，並常常把小孩轉學轉來轉去，溝通之時她又否認且出手打掉我的眼鏡，
    我一時生氣回手，黑暗中不知打到她哪裡的，我不是故意的。... 」（詳見同上
    卷同日筆錄）等語，相互對照，顯然原告確於九十年十一月八日晚上因子女轉學
    問題及懷疑被告在外有小白臉之事發生爭執，而被告因並無原告懷疑養小白臉之
    事，而加以否認，原告未復能提出任何證據以實其說，盛怒中因而動手毆打被告
    耳光，致被告受雙眼皮、左前臂瘀傷之傷害，此有相片一張、診斷證明書影本乙
    份附於九十年度婚字第一三二四號卷內可稽，並經被告訴由檢察官提起公訴，台
    灣高等法院台中分院於九十二年三月十一日判決維持本院九十一年度易字第二一
    五一號判決維持原告傷害罪刑確定，有該院九十二年度上易字第一五六號判決書
    影本乙份及本院依職調閱之九十一年度易字第二一五一號刑事判決書乙份附卷可
    稽，被告此部分之抗辯係屬真實。
三、按夫妻互負同居之義務，但有不能同居之正當理由者不在此限。民法第一千零零
    一條定有明文規定。又所謂不堪同居之虐待，係指予以身體上或精神上不可忍受
    之痛苦，致不堪繼續共同生活者而言。故夫妻之一方受他方重大侮辱，如夫誣稱
    其妻與人通姦，使之感受精神上之痛苦致不堪繼續同居者，不得謂非不堪同居之
    虐待（最高法院二十三年上字第六七八號判例可資參照）。又其所指他方與人通
    姦之不實事實，既足毀人名節，倘客觀上已使他方受有重大侮辱，達於不堪同居
    程度，能否以其主觀上係出於「誤認」或「懷疑」，即排斥他方依民法第一千零
    五十二條第一項第三款之離婚請求權（最高法院八十六年台上字第一三五一號判
    決意旨參照），蓋婚姻係以夫妻之共同生活為目的，夫妻應以誠摯相愛為基礎，
    相互尊重、忍讓與諒解，且應互相協力保持其共同生活之圓滿、安全及幸福，因
    而夫妻應互相尊重以增進情感之和諧，防止家庭暴力之發生，此為維繫婚姻所必
    要。故夫妻一方之行為，凡有礙於他方配偶之人格尊嚴與人身安全（含肉體與精
    神上之痛苦），致夫妻無法繼續共同生活者，均應認符合民法第一千零五十二條
    第一項第三款規定「受他方不堪同居之虐待」。本件原告主張，被告自九十一年
    十一月十六日起離家迄今未歸，為被告所不否認，然被告辯稱其所以未履行同居
    義務係因被告於九十年十一月八日晚上因子女轉學問題及原告「懷疑」被告有拿
    錢養小白臉之事發生爭執，而被告因並無原告「懷疑」之在外有小白臉之事，而
    加以否認，原告未復能提出任何證據以實其說，盛怒中因而動手毆打被告耳光，
    致被告受雙眼皮、左前臂瘀傷之傷害，有如前述，揆諸上開判例及判決意旨，足
    認原告上開行為業已對被告構成不堪同居之虐待，被告主張有不能同居之正當理
    由，洵為有據，是原告依上開規定訴請被告履行同居，為無理由，應予駁回。
四、據上論結，本件原告之訴為無理由，依民事訴訟法第三百八十五條第一項前段、
    第七十八條判決如主文。
中      華      民      國    九十二    年      六      月    二十四    日
                                      臺灣臺中地方法院家事法庭
~B法      官  陳學德
右為正本係照原本作成
如對本判決上訴應於判決送達後廿日向本院提出上訴狀
中      華      民      國    九十二    年      六      月    二十五    日
~B法院書記官  賴榮順


司法院資訊處製作；財團法人民間司法改革基金會備份。
